臺灣高等法院臺中分院民事判決
110年度上字第336號
上   訴   人  台昌企業股份有限公司

兼法定代理人  林孟潔  


共        同
訴 訟代理 人  羅誌輝律師
被  上訴  人  陳閃    

              陳惠林    
共        同
訴 訟代理 人  張益隆律師
複  代理  人  林怡芬律師
上列當事人間請求確認股東會決議無效等事件，上訴人對於民國
110年4月29日臺灣臺中地方法院109年度訴字第1856號第一審判
決提起上訴，本院於110年10月20日言詞辯論終結，判決如下：
    主      文
原判決廢棄。
被上訴人在第一審之訴駁回。
第一、二審訴訟費用由被上訴人負擔。
    事實及理由
壹、程序部分：
一、關於客觀預備合併之訴，第一審如就先位之訴為原告勝訴判
    決，在尚未確定前，備位之訴其訴訟繫屬並未消滅，且在第
    一審所為之訴訟行為，於第二審亦有效力，是該備位之訴，
    縱未經第一審裁判，亦應解為隨同先位之訴繫屬於第二審而
    生移審之效力，即原告先位之訴勝訴，備位之訴未受裁判，
    經被告合法上訴時，備位之訴即生移審效力。第二審認為先
    位之訴無理由時，即應就備位之訴加以裁判（最高法院民國
    108年度台上字第1951號判決參照）。被上訴人於原審提起
    客觀預備合併之訴，先位之訴聲明為：確認上訴人台昌企業
    股份有限公司（下稱台昌公司）於109年5月29日所召集之股
    東臨時會（下稱系爭股東臨時會）所為一致推舉上訴人林孟
    潔為清算人之決議（下稱系爭股東臨時會決議）不成立或無
    效；備位之訴聲明為：系爭股東臨時會決議應予撤銷。原審
    判決為被上訴人先位之訴勝訴之判決，經上訴人合法提起上
    訴，備位之訴即生移審效力。
二、按不變更訴訟標的，而補充或更正事實上或法律上之陳述者
     ，非為訴之變更或追加，民事訴訟法第256條定有明文。被
    上訴人另請求確認台昌公司與林孟潔間自109年5月29日起選
    任清算人之委任關係（下稱系爭委任關係）不存在部分，就
    同一聲明於原審卻列為先、備位之訴，容有錯誤，其等於本
    院更正為單一之訴，係屬更正法律上之陳述，非為訴之變更
    ，附此說明。
貳、實體部分：
一、被上訴人主張：台昌公司為非公開發行股份公司，亦未發行
    股票，股份總數為32萬股。73年間董事長即訴外人陳○○持有
    6萬股、董事即被上訴人陳閃、陳惠林、董事即訴外人陳○○
    （原名陳○○）、陳○○、董事林孟潔各持有2萬股、2萬股、2
    萬5000股、14萬5000股、2萬5000股、監察人即訴外人陳○○
    持有2萬5000股。台昌公司於74年6月1日解散，並選任陳○○
    為清算人進行清算程序。陳○○於95年10月29日死亡，林孟潔
    、訴外人陳○○雖繼承取得陳○○之股份，但並未依公司法第16
    5條第1項規定，向台昌公司辦理股份變更登記，自不得主張
    行使台昌公司股東之權利。林孟潔原持有台昌公司2萬5000
    股，並未超過台昌公司已發行股份總數的2分之1，陳○○則非
    台昌公司股東，未符合公司法第173條之1第1項規定，其等
    召開系爭股東臨時會，係屬無權召集，其作成之決議，自屬
    無效或不成立；又系爭股東臨時會並未有代表已發行股份總
    數過半數股東之出席，其作成之決議，欠缺股東會決議之成
    立要件，自屬不成立，爰先位以選擇合併之方式，請求確認
    系爭股東臨時會決議無效或不成立。又公司法第173條之1所
    定係以公司尚未解散，董事會仍存在之前提下，始有適用。
    陳○○於95年10月29日死亡後，即未再另行選出清算人，依公
    司法第322條規定，即應以全體董事為清算人。原董事長陳○
    ○先於陳○○死亡，台昌公司之董事應為陳閃、陳惠林、陳○○
    及林孟潔，林孟潔雖為法定清算人之一，然其召開系爭股東
    臨時會，未經陳閃、陳惠林、陳○○之同意，違反公司法第33
    4條準用同法第85條第1項規定，係屬召集程序違法，爰依公
    司法第189條規定，備位請求系爭股東臨時會決議應予撤銷
    。又系爭股東臨時會決議既不成立、無效或經撤銷，林孟潔
    即非台昌公司之選任清算人，爰另請求確認系爭委任關係不
    存在。
二、上訴人抗辯：被上訴人於73年3月5日以後，即已喪失台昌公
    司股東之身分，就本件訴訟並無確認利益。依公司法第165
    條第1項規定，未經辦理股份轉讓登記者，僅不得對抗公司
    而已，此係保護未參與股份轉讓之公司所設規定，公司之股
    東死亡後，若公司已知悉繼承之事由時，公司尚不得拒絕該
    繼承人行使股東權。陳○○生前與其弟陳○○繼承其父陳○○所持
    有之台昌公司股份2萬5000股，即由陳○○、陳○○各繼承1萬25
    00股。陳○○死亡後，因子女陳○○、陳○○均拋棄繼承，陳○○原
    持有台昌公司股份14萬5000股及繼承自陳○○所有之1萬2500
    股，合計15萬7500股，分別由陳○○之配偶林孟潔及次子陳○○
    各繼承8萬2500股、7萬5000股，林孟潔以其原持有台昌公司
    股份2萬5000股，加上繼承之8萬2500股，合計10萬7500股，
    及與陳○○繼承之7萬5000股，合計18萬2500股，已逾台昌公
    司已發行股份總數的半數，其等依公司法第173條之1第1項
    規定，召開系爭股東臨時會，係屬有權召集，且系爭股東臨
    時會有林孟潔及陳○○委託之代理人陳○○出席，有代表已發行
    股份總數過半數股東之出席，是系爭股東臨時會決議並無不
    成立、無效或得撤銷之情形，且既合法選任林孟潔為清算人
    ，系爭委任關係亦無不存在之情事等語。
三、原審判決確認系爭股東臨時會決議不成立，及確認系爭委任
    關係不存在。上訴人不服，提起上訴，兩造聲明如下：
（一）上訴聲明：㈠原判決廢棄。㈡被上訴人於第一審之訴駁回。
（二）答辯聲明：上訴駁回。
四、本院依民事訴訟法第270條之1第1項第3款規定，由兩造整理
    並協議簡化爭點如下：
（一）不爭執事項：
    ㈠台昌公司為非公開發行股份公司，股份總數為32萬股，73
      年間董事長陳○○持有6萬股、董事陳閃、陳惠林、陳○○、
      陳○○、林孟潔各持有2萬股、2萬股、2萬5000股、14萬500
      0股、2萬5000股、監察人陳○○持有2萬5000股（詳原審卷㈠
      第21頁）。
    ㈡兩造對於經濟部公司登記資料上確實記載73年3月5日陳閃
      、陳惠林各持有2萬股台昌公司股份，且迄今並無任何移
      轉讓與登記不爭執。
    ㈢台昌公司於74年6月1日解散登記，選任陳○○為清算人，陳○
      ○於95年10月29日死亡，台昌公司斯時尚未清算完結。
    ㈣陳○○死亡後，其持有台昌公司14萬5000股，由林孟潔、陳○
      ○繼承，惟迄至系爭股東臨時會召開時，均未向經濟部辦
      理股份移轉登記手續，亦未經法院判決確定應予登記更名
      過戶。
    ㈤系爭股東臨時會係由林孟潔、陳○○依公司法第173條之1 第
      1項規定所召開（詳原審卷第27至28頁）。
    ㈥系爭股東臨時會僅林孟潔及陳○○委託之代理人陳○○出席，
      其餘股東均未出席，會中決議選任林孟潔為台昌公司清算
      人，並經臺灣臺中地方法院麟非拾陸109司司186字第1090
      074287號函准予備查在案（詳原審卷第31、63至66、259 
      頁）。
（二）爭點：
  　㈠被上訴人於73年3月5日以後是否喪失台昌公司股東之身分
      ？就本件訴訟有無確認利益？
  　㈡被上訴人先位請求確認系爭股東臨時會決議不成立或無效
      ，有無理由？
  　㈢若無理由，被上訴人備位請求系爭股東臨時會決議應予撤
      銷，有無理由？
  　㈣被上訴人請求確認系爭委任關係不存在，有無理由？
五、本院之判斷：
（一）被上訴人於73年3月5日以後是否喪失台昌公司股東之身分
      ？就本件訴訟有無確認利益？
　　㈠公司對於其股東身分之認定，依公司法第165條第1項、第1
      69條第1項規定之旨趣，仍應以股東名簿之記載為依據。
      故凡列名於股東名簿之股東者，即推定其為股東，對公司
      得主張其有股東資格而行使股東之權利（最高法院68年度
      台上字第2189號、86年度台上字第1730號判決參照）。台
      昌公司為非公開發行股份公司，股份總數為32萬股，73年
      間董事長陳○○持有6萬股、董事陳閃、陳惠林、陳○○、陳○
      ○、林孟潔各持有2萬股、2萬股、2萬5000股、14萬5000股
      、2萬5000股、監察人陳○○持有2萬5000股，且自73年3月5
      日迄今，陳閃、陳惠林各持有之2萬股台昌公司股份，並
      無任何移轉讓與登記等情，既為兩造所不爭執，依上開說
      明，自推定其等為台昌公司之股東。上訴人雖辯稱因陳○○
      一房早已退出台昌公司的經營，陳閃、陳惠林已非台昌公
      司之股東等語，然依上訴人所提本院75年度上易字第5069
      號刑事判決所示（詳原審卷㈠第353至357頁），係陳○○、
      陳○○以陳惠林涉嫌侵占出售土地所得價款，對之提起侵占
      罪之自訴，並無法以此證明陳○○一房有何退出台昌公司經
      營權乙事，甚至該刑事案件證人鍾信義也證稱：實際上陳
      ○○之部份並未退夥等語（詳原審卷㈠第355頁）；又訴外人
      陳○○地於75年11月28日書立之書面證詞（詳原審卷㈡第59
      至62頁），僅為陳○○地個人意思行為所書寫之私文書，並
      未經台昌公司全體股東簽名於其上，無從拘束台昌公司之
      其他股東，亦難作為陳○○一房已退出台昌公司經營之證明
      ，且證人陳○○於原審已證稱：陳○○是台昌公司的股東，陳
      ○○並無退股等語明確（詳原審卷㈡第46頁），是由上訴人
      所提上開證據資料，尚難證明陳○○一房已退出台昌公司之
      經營，而對台昌公司無任何股份存在可言。此外，上訴人
      又未能舉證證明陳閃、陳惠林於73年3月5日以後，有何將
      其等持有台昌公司之股份轉讓他人，實際上並未持有台昌
      公司股份，已喪失台昌公司之股東身分，而有與上開股東
      登記簿上記載不符之情事，則上訴人辯稱被上訴人已非台
      昌公司之股東，並無可信。
　　㈡確認法律關係之訴，非原告有即受確認判決之法律上利益
      者，不得提起之，民事訴訟法第247條第1項前段定有明文
      。所謂即受確認判決之法律上利益，係指法律關係之存否
      不明確，原告主觀上認其在法律上之地位有不安之狀態存
      在，且此種不安之狀態，能以確認判決將之除去者而言（
      最高法院109年度台上字第633號判決參照）。被上訴人主
      張其等為台昌公司之股東及董事，台昌公司原清算人陳○○
      於95年10月29日死亡後，依公司法第322條規定，其等為
      台昌公司清算人，因林孟潔、陳○○違法召開系爭股東臨時
      會，並經選任林孟潔為台昌公司之清算人，而使其等喪失
      清算人資格等情，既為上訴人所否認，且兩造對於林孟潔
      、陳○○是否有權召集系爭股東臨時會、系爭股東臨時會是
      否有代表已發行股份總數過半數股東之出席、及系爭委任
      關係是否存在確有爭執，致被上訴人為台昌公司法定清算
      人法律上地位陷於不安狀態，此種不安之狀態，確能以本
      件確認訴訟之判決除去之，依上開說明，應認被上訴人就
      本件訴訟有受確認判決之法律上利益。上訴人辯稱被上訴
      人並非台昌公司之股東，無提起本件確認訴訟之利益，並
      無可採。
（二）被上訴人先位請求確認系爭股東臨時會決議不成立或無效
      ，有無理由？
　　㈠股東會決議之瑕疵，與法律行為之瑕疵相近，有不成立、
      無效、得撤銷等態樣。所謂決議不成立，係指自決議之成
      立過程觀之，顯然違反法令，在法律上不能認為有股東會
      召開或有決議成立之情形而言。因必須先有符合成立要件
      之股東會決議存在，始有探究股東會決議是否有無效或得
      撤銷事由之必要，故股東會決議不成立應為股東會決議瑕
      疵之獨立類型。我國公司法雖僅就決議之無效及撤銷有所
      規定，惟當事人如就股東會決議是否成立有爭執，以決議
      不成立為理由，提起確認股東會決議不成立之訴，應非法
      所不許（最高法院103年度台上字第1644號判決參照）；
      由無召集權人召集之股東會，既非合法成立之股份有限公
      司之意思機關，自不能為有效之決議，其所為之決議，當
      然無效。所稱無效，係指自始、當然、確定無效而言（最
      高法院107年度台上字第1591號判決、103年度台抗字第50
      0號裁定參照）；又股東會之決議，乃多數股東基於平行
      與協同之意思表示相互合致而成立之法律行為，如法律規
      定其決議必須有一定數額以上股份之股東出席，此一定數
      額以上股份之股東出席，為該法律行為成立之要件。欠缺
      此項要件，股東會決議即屬不成立，尚非單純之決議方法
      違法問題（最高法院103年度台上字第1644號判決參照）
      。是股東會決議不成立或無效，為股東會決議瑕疵之不同
      態樣，且無召集權人召集之股東會所作為之決議，係屬股
      東會決議無效之瑕疵；股東會未有代表已發行股份總數過
      半數股東之出席所為之決議，係股東會決議不成立之瑕疵
      ，先予敘明。
　　㈡繼續3個月以上持有已發行股份總數過半數股份之股東，得
      自行召集股東臨時會。前項股東持股期間及持股數之計算
      ，以第165條第2項或第3項停止股票過戶時之持股為準，
      公司法第173條之1定有明文。觀諸其立法理由，係指當股
      東持有公司已發行股份總數過半數股份時，其對公司之經
      營及股東會已有關鍵性之影響，倘其持股又達一定期間，
      賦予其有自行召集股東臨時會之權利，應屬合理，爰明定
      繼續3個月以上持有已發行股份總數過半數股份之股東，
      可自行召集股東臨時會，毋庸先請求董事會召集或經主管
      機關許可。此乃法律賦予公司股東之股東臨時會自行召集
      權，若符合上開公司法規定要件取得股東臨時會召集權者
      ，即屬該次股東臨時會之召集權人。又清算中公司之股東
      仍得依公司法第173條之1規定自行召集股東臨時會選任清
      算人（經濟部109年11月19日經商字第00000000000號、11
      0年1月7日經商字第0000000000號函參照）。台昌公司於7
      4年6月1日為解散登記時，雖曾選任陳○○為清算人，然陳○
      ○已於95年10月29日死亡，台昌公司斯時尚未清算完結，
      法人格尚未消滅，依上開經濟部函釋說明，對於台昌公司
      之清算事務若有召開股東臨時會之需要，台昌公司之股東
      仍得依公司法第173條之1第1項規定召集之。被上訴人主
      張台昌公司為清算中公司，並無準用公司法第173條之1規
      定等語，應有誤解。
　　㈢股份有限公司之清算，除公司法或章程另有規定或股東會
      另選清算人外，以董事為清算人；清算人有數人時，得推
      定一人或數人代表公司，如未推定時，各有對於第三人代
      表公司之權，公司法第322條第1項、第334條準用第85條
      第1項前段分別定有明文。台昌公司原選任清算人陳○○死
      亡後，台昌公司並無再選任其他清算人，且台昌公司章程
      亦無就選任清算人為特別規定，此為兩造所不爭執，並有
      台昌公司章程可稽（詳原審卷㈡第80至87頁），依上開公
      司法規定，應以台昌公司全體董事為清算人，扣除已死亡
      之陳○○及陳○○（75年3月29日死亡）外，台昌公司之董事
      為陳閃、陳惠林、林孟潔及陳○○，均為法定清算人，各有
      代表台昌公司之權。
　　㈣公司法第165條第1項規定，股份之轉讓，非將受讓人之姓
      名或名稱及住所或居所，記載於公司股東名簿，不得以其
      轉讓對抗公司。此係保護未參與股份轉讓之公司所設之規
      定。惟公司之股東死亡後，其繼承人倘已檢附相關證明資
      料，將繼承之事實通知公司，申請變更股東名簿之登記而
      公司未予變更，或公司已知悉繼承之事由時，公司尚不得
      拒絕該繼承人行使股東權（最高法院102年度台上字第181
      9號判決參照）。被上訴人雖主張林孟潔僅持有2萬股台昌
      公司股份，並未超過台昌公司已發行股份總數32萬股之半
      數，陳○○亦非台昌公司之股東，其等無權依公司法第173
      條之1規定召集股東臨時會，竟於109年5月29日召集系爭
      股東臨時會，並作成選任林孟潔為台昌公司清算人之決議
      ，該決議為不成立或無效等語，然陳○○生前繼承其父陳○○
      所持有之台昌公司股份2萬5000股中的1萬2500股，合計持
      有台昌公司15萬7500股，陳○○死亡後，復由其配偶林孟潔
      及次子陳○○各繼承8萬2500股、7萬5000股（陳○○之子陳○○
      、女陳○○均拋棄繼承，有臺灣臺中地方法院家事法庭109
      年9月11日中院麟家維96繼42字第1090076685號函附卷可
      憑，詳原審卷㈠第251頁），林孟潔加上其原持有台昌公司
      股份2萬5000股，合計10萬7500股，及與陳○○繼承之7萬50
      00股，合計18萬2500股，已逾台昌公司已發行股份總數32
      萬股的半數。又台昌公司係家族經營型態之公司，台昌公
      司解散前原任董事長陳○○、監察人陳○○為親兄弟關係，陳
      閃、陳惠林分別為陳○○之配偶及兒子；陳○○、陳○○均為陳
      ○○之兒子，顯見各股東間彼此互有血親或姻親關係，陳○○
      死亡時，其名下台昌公司之股份，當由其配偶林孟潔及兒
      子陳○○繼承，衡情陳閃、陳惠林或陳○○等股東應無不知之
      理，此由證人陳○○於原審證稱：林孟潔沒有資格召開系爭
      股東臨時會之原因，係因她自己要得到利益等語（詳原審
      卷㈡第44頁），而非認林孟潔係因持股數不足，不得依公
      司法第173條之1第1項規定召集股東臨時會，即可得知。
      且參林孟潔、陳○○於109年5月15日寄發予陳閃、陳惠林及
      陳○○之系爭股東臨時會開會通知及郵件回執（詳原審卷㈠
      第489至491、495、499至500頁），均已表明其等為台昌
      公司持有已發行股份過半數之股東，並依公司法第173條
      之1第1項規定召開系爭臨時股東會，而由陳閃109年5月18
      日（109）閃林字第006號回復函（以正本回覆林孟潔，副
      本知會陳惠林、陳○○），其主旨雖要求林孟潔停止系爭股
      東臨時會之召開，然其說明欄卻已強調台昌公司尚有之董
      事為陳閃、陳惠林、陳○○、陳碧珠、林陳艷子，已把董事
      陳○○剔除，顯然時陳閃、陳惠林及陳○○均已知悉陳○○死亡
      ，名下之台昌公司股份係由林孟潔、陳○○繼承之事實（詳
      原審卷㈠第501頁）。雖林孟潔與陳○○所繼承陳○○名下台昌
      公司之股份，並未依公司法第165條規定，將受讓人之姓
      名或名稱及住所或居所，記載於公司股東名簿，然此僅為
      對抗要件，並非生效要件，且由上開事證可知，其他法定
      清算人即董事即陳閃、陳惠林及陳○○均已知悉林孟潔、陳
      ○○繼承陳○○名下台昌公司股份之事實，等同台昌公司亦已
      知悉，則林孟潔、陳○○自可對台昌公司行使其繼承陳○○名
      下台昌公司股份之股東權利，而林孟潔、陳○○於召集系爭
      股東臨時會時，其等持有之台昌公司股分，已符合繼續3
      個月以上持有已發行台昌公司股份總數過半數之要件，自
      得依公司法第173條之1第1項規定自行召集股東臨時會。
      至被上訴人所提出經濟部109年1月21日經商字第00000000
      000號函釋，其內容雖記載：「股東死亡，其繼承人應向
      公司辦妥股票過戶手續後，始有公司法第173條之1第1項
      規定之適用」等語，然此僅得作為原則性規範，若繼承人
      已檢附相關證明資料，將繼承之事實通知公司，申請變更
      股東名簿之登記而公司未予變更、或公司已知悉繼承之事
      由、或清算中公司無清算人或代表人時，是否仍須向公司
      申辦股票過戶手續始得行使股東權，上開函釋並未詳明，
      且台昌公司並未發行股票，為兩造所不爭執（詳本院卷第
      183頁），是上開函釋無從適用於本件訴訟之情形，併此
      說明。
　　㈤股東臨時會之召集，應於10日前通知各股東；股東會之決
      議，除本法另有規定外，應有代表已發行股份總數過半數
      股東之出席，以出席股東表決權過半數之同意行之，公司
      法第172條第2項、第174條分別定有明文。系爭股東臨時
      會係於109年5月29日召開，而上訴人已於109年5月15日將
      開會通知寄送給台昌公司之全體董事暨股東，系爭股東臨
      時會僅林孟潔及陳○○委託之代理人陳○○出席，其餘股東均
      未出席，會中決議選任林孟潔為台昌公司清算人，有系爭
      股東臨時會之開會通知及郵件回執、簽到表、委託書、10
      9年度第一次股東臨時會會議事錄附卷可佐（詳原審卷㈠第
      489至500、503至510頁），足見系爭股東臨時會
　　　並無被上訴人主張未有代表已發行股份總數過半數股東之
      出席，其作成之決議欠缺股東會決議成立要件之瑕疵。
　　㈥綜此，被上訴人主張林孟潔、陳○○無權召集系爭股東臨時
      會，其作成之決議，自屬無效或不成立；系爭股東臨時會
      並未有代表已發行股份總數過半數股東之出席，其作成之
      決議，欠缺股東會決議之成立要件，自屬不成立，先位請
      求確認系爭股東臨時會決議無效或不成立，均無理由。
（三）被上訴人備位請求系爭股東臨時會決議應予撤銷，有無理
      由？
　　㈠按股東會之召集程序或其決議方法，違反法令或章程時，
      股東得自決議之日起30日內，訴請法院撤銷其決議，公司
      法第189條定有明文。所謂召集程序之違反，係指違反法
      律或章程就股東會召集程序所為積極或消極之規範，例如
      股東會未經召集通知或公告而開會、漏未通知部分股東、
      召集通知或公告不遵守法定期間、召集通知或公告中對不
      得列為臨時動議之事項，未在召集事由中載明等是。而所
      謂決議方法之違反，係指違反法律或章程就股東會決議成
      立過程所定之規範，例如不得以臨時動議提出之議案，以
      臨時動議提出表決、應經特別決議事項以普通決議或假決
      議行之等屬之。
　　㈡被上訴人主張原選任台昌公司清算人陳○○死亡後，台昌公
      司並未再另選任清算人，依法應以全體董事為法定清算人
      。林孟潔雖為法定清算人之一，惟依公司法第334條準用
      第85條第1項規定，應經過半數清算人同意，始得召開股
      東臨時會。林孟潔於109年5月29日召開系爭股東臨時會，
      未經其他清算人即董事陳閃、陳惠林、陳○○同意，係屬召
      集程序違法，爰依公司第189條規定，訴請撤銷系爭股東
      臨時會決議等語。惟查，系爭股東臨時會係由林孟潔、陳
      ○○依公司法第173條之1第1項規定所召開，業如前述，顯
      然林孟潔並未以台昌公司法定清算人身分召集系爭股東臨
      時會，自無依公司法第334條準用第85條第1項規定，應經
      過半數清算人同意之必要。是被上訴人主張系爭股東臨時
      會係未經台昌公司過半數清算人同意所召開，召集程序違
      法，備位請求撤銷系爭股東臨時會決議，非有所據，亦無
      理由。
（四）被上訴人請求確認系爭委任關係不存在，有無理由？
　　　經查，林孟潔持有台昌公司股份10萬7500股份、陳○○持有
      台昌公司股份7萬5000股，合計18萬2500股，已逾台昌公
      司已發行股份總數的半數。系爭股東臨時會係由林孟潔、
      陳○○依公司法第173條之1第1項規定所合法召開，且有林
      孟潔及陳○○委託之代理人陳○○出席，有代表已發行股份總
      數過半數股東之出席，並以出席股東表決權過半數之同意
      選任林孟潔為台昌公司清算人，並經林孟潔同意擔任清算
      人，此有願任清算人同意書、109年度第一次股東臨時會
      會議事錄附卷可稽（詳原審卷㈠第257、507至510頁），依
      此，林孟潔基於系爭股東臨時會決議而與台昌公司間成立
      清算人之委任關係，自無不存在之情形。是被上訴人請求
      確認系爭委任關係不存在，亦非有據。
六、綜上所述，被上訴人先位之訴，請求確認系爭股東臨時會決
    議不成立或無效、備位之訴請求撤銷系爭股東臨時會決議，
    及請求確認系爭委任關係不存在，均無理由，應予駁回。原
    審為上訴人敗訴之判決，尚有未合，上訴意旨指摘原判決不
    當，求予廢棄改判，為有理由，爰由本院將原判決廢棄，並
    改判如主文第2項所示。
七、本件事證已臻明確，兩造其餘攻擊防禦方法及舉證，經審酌
    於判決結果不生影響，不予論列，附此敘明。
八、據上論結，本件上訴為有理由，爰判決如主文。
中　　華　　民　　國　　110 　年　　11　　月　　10　　日
                民事第二庭  審判長法　官  楊國精
　　　　　　　　　　　      　　　法　官  李立傑 
　　　　　　　　　　　      　　　法　官  陳得利
正本係照原本作成。
被上訴人得上訴。
如不服本判決，應於收受送達後二十日內向本院提出上訴書狀，
其未表明上訴理由者，應於提出上訴後二十日內向本院補提理由
書狀（均須按他造當事人之人數附繕本）。因疫情而遲誤不變期
間，得向法院聲請回復原狀。
上訴時應提出委任律師或具有律師資格之人之委任狀。委任有律
師資格者，另應附具律師資格證書及釋明委任人與受任人有民事
訴訟法第四百六十六條之一第一項但書或第二項所定關係之釋明
文書影本。如委任律師提起上訴者，應一併繳納上訴裁判費。

                                  書記官  王譽澄 
　　　　　　　　　　　　　　　　　
中　　華　　民　　國　　110 　年　　11　　月　　10　　日